【裁判字號】    97,小上,37
【裁判日期】    970512
【裁判案由】    清償債務
【裁判全文】
臺灣板橋地方法院民事判決              97年度小上字第37號
上  訴  人  新光行銷股份有限公司
法定代理人  乙○○
訴訟代理人  劉智鈞
被上訴人    甲○○
上列當事人間請求清償債務事件，上訴人對於中華民國97年2 月
19日本院三重簡易庭97年度重小字第424 號第一審判決提起上訴
，本院判決如下：
    主  文
上訴駁回。
第二審訴訟費用新台幣壹仟伍佰元由上訴人負擔。
    理  由
一、上訴意旨略以：
    (一)有關「巔峰電信案」類似之消費借貸模式，消費者因購買
      商品，而透過辦理銀行分期貸款以支付購買商品價款之消
      費模式，廠商倒閉後，依債之相對性，消費者仍僅得依買
      賣關係向廠商求償，而不得主張對抗貸款銀行乙節，業經
      臺灣高等法院暨所屬法院民國96年度法律座談會民事類第
      15號提案決議在案。原審判決顯與前揭高等法院座談會決
      議相悖，上訴人據此依民事訴訟法第436 條之24、25規定
      提起上訴，洵屬有據。94年9 月間，巔峰電信公司無預警
      倒閉，被上訴人即藉故中止繳款，並以廠商停止通話服務
      為由，拒絕繳納新光銀行（原應為誠泰銀行，因誠泰銀行
      與新光銀行合併，並更名為台灣新光商業銀行，以下簡稱
      新光銀行）之貸款。按被上訴人雖因購買巔峰電信公司商
      品而向新光銀行辦理貸款，惟被上訴人與巔峰電信公司間
      之買賣關係與上訴人間之消費借貸關係係屬二種不同之法
      律關係，基於債之相對性，巔峰電信公司之違約行為，被
      上訴人得依法向其請求給付或要求損害賠償，而上訴人本
      非商品之出賣人，本無須負擔商品之瑕疵擔保責任，被上
      訴人自不得持此拒絕繳納分期貸款。
    (二)原審僅於其判決第4 點認定系爭契約無當事人為新光銀行
      之記載即認定新光銀行非契約之當事人。惟系爭申請表最
      上方即載有「本表係向誠泰銀行申請消費性貸款」之顯明
      紅色字體，而「約定事項」欄第1 、2 、3 條約定：「申
      請人同意‧‧，委由誠泰行銷股份有限公司代申請人向誠
      泰商業銀行申請消費性商品貸款，用以支付其向特約商（
      經銷商）購買消費性商品之分期付款總價款；惟誠泰商業
      銀行保有貸款與否之權利。」、「如‧‧其申請經誠泰商
      業銀行核准，申請人及連帶保證人同意依本申請表所載之
      繳款方式，依約按期還款予誠泰行銷股份有限公司，並委
      由誠泰行銷股份有限公司代申請人向誠泰商業銀行依約清
      償貸款。」、「申請人及連帶保證人同意並授權誠泰商業
      銀行，得於特約商（經銷商）備齊各項撥款文件並經審核
      無誤後，由誠泰商業銀行逕行將准貸款項撥付誠泰行銷股
      份有限公司指定之帳戶內，再由誠泰行銷股份有限公司轉
      撥入特約商（經銷商）指定之帳戶內，絕無異議。倘因此
      發生損失或事故，均願自負全責，概與誠泰商業銀行及誠
      泰行銷股份有限公司無涉」。是系爭申請書之內容，已明
      確表明被上訴人向經銷商巔峰公司分期付款購買商品，巔
      峰公司備申請表由購買人之被上訴人依式填寫並交由新光
      銀行核准後，將准撥之款項撥付上訴人指定之帳戶內，新
      光銀行轉撥付巔峰公司指定之帳戶內，再由商品購買者依
      約定分期付款之方式繳款，依該特約事項所定，新光銀行
      與自認在系爭申請表上申請人欄處簽名之被上訴人間，已
      成立分期清償之消費借貸關係，至屬明確。再者，被上訴
      人已依約還款達8 期，金額共計新台幣（下同）48,000元
      ，益證兩造間債權債務關係存在。誠泰銀行後與新光銀行
      合併，具有法人同一性，且為公眾週知之事實，自為系爭
      契約之當事人。原審未加詳查，逕認被上訴人與新光銀行
      間並無合意乙節，實為違法且不當。
    (三)有關被上訴人申辦貸款乙節，業經上訴人提出「消費性貸
      款申請表」為證，且被上訴人亦曾以電話照會被上訴人，
      詢問被上訴人：「是否申請巔峰電信亞太行動，要辦理分
      期？」，經其確認後，復就被上訴人之基本資料、貸款期
      數及月繳金額一一向被上訴人確認，足證被上訴人確有申
      辦貸款之意願，即已符合民法第94條：對話人為意思表示
      者，以相對人了解時發生效力。而上訴人復依約撥付申貸
      款項，消費借貸自屬成立。況被上訴人若有反悔或表明無
      購買商品、申辦貸款之意願，尚可於照會電話中向徵信人
      員拒絕或否認，惟被上訴人並未表示拒絕或否認；被上訴
      人申辦貸款後，即按月持上訴人印製之繳款單陸續繳款8
      期計48,000元，期間長達半年之久，受款人即為上訴人，
      被上訴人不可能不知情負有向上訴人及新光銀行給付之義
      務，而被上訴人從未表示解約或主張貸款契約無效，僅以
      系爭申請表非其親簽作為答辯之藉口，原審判決全然否認
      徵信錄音（對話意思表示）之效力，顯與民法第94條之規
      定有違；而原審復據此判決消費借貸契約不存在，更有違
      民法第474 條及民事訴訟法第222 條「法院依自由心證判
      斷事實之真偽，不得違背論理及經驗法則。」之規定。且
      本件消費借貸自契約簽立至今已逾契約書所訂之繳款期間
      ，若容被上訴人任意主張契約無效，而無須繼續繳款，顯
      與法律所表彰之「保護消費者」及「締約誠信原則」立法
      精神相悖。
    並聲明：(一)原判決廢棄。(二)被上訴人應給付上訴人96,000元
    及自94年11月19日起至清償日止按年利率20% 計算之利息。
二、按對於小額程序第一審判決之上訴，非以其違背法令為理由
    ，不得為之，民事訴訟法第436 條之24第2 項定有明文。所
    謂判決違背法令係指判決不適用法規或適用不當者而言。且
    依同法第436 條之25規定，上訴狀內應記載上訴理由，並表
    明原判決所違背之法令及其具體內容，以及依訴訟資料可認
    為原判決有違背法令之具體事實。上訴人提起本件上訴，雖
    主張原判決認定被上訴人與新光銀行間無消費借貸之合意，
    係違反臺灣高等法院座談會結論，且其認定事實、取捨證據
    有違反民法第474 條及民事訴訟法第222 條之規定等語，固
    對原判決違背法令之情事予以具體指謫，惟查，
    (一)按所謂判決違背法令，係指判決或其所據之訴訟程序違反
      法律規定，或與司法院現尚有效及大法官會議之解釋，或
      與最高法院尚有效之判例顯然違反者而言，臺灣高等法院
      法律座會結論並無拘束各級法院之效力，縱有違反，亦非
      判決違背法令。況且，原審判決係認定依上訴人之舉證，
      無從認定被上訴人與新光銀行就貸款144,000 元有達成合
      意，自無可能將債權讓與上訴人而駁回上訴人之訴，判決
      理由並未涉及消費者得否以對抗巔峰公司之事由對抗貸款
      銀行等節，則上訴意旨指摘原判決有違反臺灣高等法院暨
      所屬法院96年法律座談會民事類第15號提案有關「廠商倒
      閉後，依債之相對性，消費者仍僅得依買賣關係向廠商求
      償，而不得主張對抗貸款銀行」之結論，即有誤會，不足
      採取。
    (二)按法院依自由心證判斷事實之真偽，不得違背論理及經驗
      法則，民事訴訟法第222 條第3 項定有明文。是證據之證
      明力既由法院自由判斷之，苟無悖於論理及經驗法則，自
      不容當事人任意指摘其違法。查上訴人主張新光銀行與被
      上訴人間有消費借貸之合意，其又自新光銀行受讓債權，
      自得基於債權讓與及消費借貸契約請求被上訴人給付，但
      被上訴人否認有向新光銀行借款。原審以：依上訴人所提
      出之申請表，其締約當事人係巔峰公司與被上訴人，另消
      費性商品貸款約定書亦無當事人為新光銀行之記載，則新
      光銀行顯非該約定書之當事人，該申請表不足以證明被上
      訴人與新光銀行就貸款144,000 元已達成合意。又電話錄
      音譯文2 件，其內容僅提及被上訴人申請「顛峰電信亞太
      行動假期」資料核對及「顛峰電信」分期款繳交情形，全
      未涉及新光銀行與被上訴人間是否成立貸款契約之事實，
      況且新光銀行係將144,000 貸款逕撥付與巔峰公司，亦為
      上訴人所不爭，無從憑以證明被上訴人與新光銀行就貸款
      144,000 元已達成合意而有消費借貸關係存在，為其心證
      之所由得，並說明兩造其餘攻防方法之取捨意見，因而駁
      回上訴人之訴。依上開申請表約定事項欄記載「申請人同
      意委由誠泰行銷股份有限公司代為向誠泰商業銀行申請消
      費性商品貸款，用以支付特約商（經銷商）‧‧」等語，
      被上訴人係委託上訴人代為辦理貸款，但被上訴人書立該
      申請表時，上訴人並未在場，其如何受該意思表示之通知
      並據以代被上訴人辦理貸款，均未見上訴人主張並舉證以
      為證明。則原判決認依上訴人之舉證，無從證明被上訴人
      與新光銀行間有消費借貸契約之合意，並無何違背經驗與
      論理法則之情事，亦與民法第474 條之規定無悖。至於上
      訴人雖主張被上訴人有向新光銀行繳納8 期款項，但係持
      上訴人所印製、記載受款人為上訴人，並非新光（或誠泰
      ）銀行之繳款單為之，此業據上訴人陳明（見民事上訴狀
      第3 頁），再由上訴人於原審所提徵信照會電話通話譯文
      （見原審卷第17-1 8頁，其上記載：「消：吳先生你好，
      我這誠泰銀行。」、「吳：是。」、「消：請問你要申請
      巔峰電信亞太行動假期，現方便跟你核對資料嗎？」、「
      吳：OK。」、「消：你分24期1 期6000。」、「吳：嗯。
      」等語、並附於原審卷第24頁催繳電話譯文，記載：「債
      管：你好我這誠泰銀行，請問你巔峰電信分期款繳了嗎？
      」等詞，係為分期給付購買巔峰公司商品款項而為確認及
      催收，並無確認、催繳消費借款等情，則被上訴人所繳8
      期款項，究係繳納所購買商品之款項？或係向新光銀行之
      貸款？非無疑問。原審斟酌上開譯文後，認其不足以證明
      被上訴人與新光銀行間有消費借貸契約關係存在，並無核
      違背法令之處。上訴人猶執陳詞指摘其違背法令，不足採
      信。
三、綜上所述，本件上訴人上訴意旨指摘原審判決違背法令，求
    予廢棄改判，依其上訴意旨足認為無理由，爰不經言詞辯論
    ，逕以判決駁回其上訴。
四、本件第二審裁判費1,500 元，應由上訴人負擔，爰確定如主
    文第2 項所示。
五、據上論結，本件上訴為無理由，依民事訴訟法第436 條之29
    第2 款、第436 條之32第1 項、第2 項、第449 條第1 項、
    第436 條之19第1 項、第78條，判決如主文。
中    華    民    國    97    年    5     月    12    日
                  民事第二庭    審判長法  官  蕭胤瑮
                                      法  官  鍾啟煌
                                      法  官  陳麗玲
以上正本係照原本作成。
不得上訴。
中    華    民    國    97    年    5     月    12    日
                                      書記官  陳玉心


司法院資訊處製作；財團法人民間司法改革基金會備份。
